臺灣桃園地方法院刑事判決
                                    110年度簡上字第129號
上  訴  人  臺灣桃園地方檢察署檢察官 
被      告  黃文傑


上列上訴人因被告因偽造文書案件，不服本院中華民國110 年1
月20日所為109 年度桃簡字第1644號第一審簡易判決（檢察官聲
請簡易判決處刑案號：109 年度偵字第13745 號），提起上訴，
經本院管轄之第二審合議庭判決如下：
    主  文
原判決撤銷。
乙○○犯行使偽造私文書罪，累犯，處有期徒刑肆月，如易科罰金
，以新臺幣壹仟元折算壹日。
偽造之「黃正傑」署押伍枚均沒收，未扣案之犯罪所得新臺幣參
萬元沒收，如全部或一部不能沒收或不宜執行沒收時，追徵其價
額。
    事  實
一、乙○○於民國109 年4 月6 日某時許（聲請簡易判決處刑書誤
    載為109 年4 月7 日晚間10時許），在桃園市○○區○○路00號
    花語旅館，明知其時未有因發生車禍需與他人和解、或需賠
    償予他人之情事，且無返還借款之意願，竟意圖為自己不法
    之所有，基於行使偽造私文書及詐欺取財之犯意，向甲○○佯
    稱其因發生車禍、需賠償予他人而急需借款，且於同年月10
    日即可返還借款云云之不實理由，並冒用「黃正傑」之名義
    ，在借據上之借款人處偽簽「黃正傑 」之署名共計5枚，並
    填寫不實之身分證字號及地址，表示「黃正傑」本人向甲○○
    借款之意，而偽造上開借據1 紙，持以向甲○○行使，使不知
    情之甲○○誤以為其為「黃正傑」本人、且因發生車禍欲與他
    人和解而急需借款，及借款予「黃正傑」應急後其將會如期
    還款，因而陷於錯誤，隨即將新臺幣（下同）3 萬元交付予
    乙○○，足生損害於「黃正傑」及甲○○。而乙○○取得上開3萬
    元後，旋將該筆現金作為他用，之後亦未依約還款予甲○○，
    嗣因甲○○報警，始循線查悉上情。 
二、案經桃園市政府婦幼警察隊報告臺灣桃園地方檢察署檢察官
    偵查後聲請簡易判決處刑。　
    理  由
壹、程序方面：
  ㈠按被告以外之人於審判外之陳述，雖不符刑事訴訟法第159條
    之1至第159條之4規定，而經當事人於審判程序同意作為證
    據，法院審酌該言詞陳述或書面陳述作成時之情況，認為適
    當者，亦得為證據；當事人、代理人或辯護人於法院調查證
    據時，知有第159條第1項不得為證據之情形，而未於言詞辯
    論終結前聲明異議者，視為有前項之同意，刑事訴訟法第15
    9條之5規定甚明。查本判決所引用之被告以外之人於審判外
    之供述證據，檢察官、被告對各該證據能力均不爭執，且至
    言詞辯論終結前，均未聲明異議，本院審酌上開證據方法於
    製作時之情況，尚無違法不當，應認以之作為證據應屬適當
    。
  ㈡本案所引用之非供述證據，經本院審酌與本案被告被訴犯罪
    事實具有關連性，且無證據證明係實施刑事訴訟程序之公務
    員違背法定程序所取得，亦無證據證明有何偽造、變造之情
    事，依刑事訴訟法第158條之4之反面解釋，自應認均具有證
    據能力，得作為證據，合先敘明。
貳、實體方面：
一、認定事實所憑證據及理由：
  ㈠訊據被告乙○○固坦承上揭冒用「黃正傑」名義在借據上偽簽
    「黃正傑 」，且填寫不實之身分證字號及地址，而向甲○○
    借款3萬元之行使偽造私文書犯行，亦不否認事後未依約還
    款之事，惟矢口否認涉有詐欺犯行，辯稱：因為我父親是植
    物人且急需用錢，所以跟甲○○借錢，原本要在4月10日還錢
    給甲○○，且有錢還她，在4月8至10日都有聯繫甲○○，但被甲
    ○○封鎖，且後來甲○○提告，警察建議我不要主動聯繫甲○○，
    才沒有還錢，沒有用不實的借款理由騙甲○○，也沒有詐欺的
    意思云云。經查：
　⒈行使偽造私文書犯行：
　　上揭行使偽造私文書犯行，業據被告於警詢、偵查及本院審
    理時坦承不諱，且經證人即被害人甲○○於警詢、偵查及原審
    訊問時證述明確，並有借據影本1紙附卷可證，足徵被告上
    開任意性自白與事實相符，堪以採信，是被告上揭行使偽造
    私文書犯行堪以認定。
　⒉詐欺取財犯行：　
  ①被告於上揭時地冒用「黃正傑」名義在借據上偽簽「黃正傑 
    」，且填寫不實之身分證字號及地址，而向甲○○借款3萬元
    ，事後未依約還款之事，業據被告於警詢、偵查及本院審理
    時自承無訛，核與證人即被害人甲○○於警詢、偵查、原審及
    本院訊問時證述之情節相符，並有上開卷附之借據影本及被
    告與證人甲○○通訊軟體對話紀錄1份在卷可參，此部分事實
    自可認定無誤。
　②被告雖以前詞置辯，然證人甲○○於警詢時即證稱：4月初因為
    被告說他發生車禍，急需要錢跟人和解，所以跟我借3萬元
    ，我有借他，也有簽借據等語，而於偵查中證稱：被告還欠
    我3萬元，是4月6日借的等語，嗣於原審時進一步證稱：借
    據上面簽立的時間是109年4月6日，也就是借款給被告的時
    間，地點是在花語旅館，因為被告跟我說他需要錢跟別人和
    解我才借他錢，被告說對方是低收入戶，他想要提早跟對方
    和解把錢給對方，且他跟朋友借不到錢，我想說被告是好心
    ，為了對方是低收入戶我才借他錢等語，迄至本院審理時則
    證稱：被告一開始就是要騙財，他當時沒有想要還我錢的意
    思等語，衡諸證人甲○○先後所述一致，且與被告並無重大恩
    怨，另觀之證人於警詢初始時係因另案對被告提出告訴，僅
    因員警詢問與被告之關係時，方提及借款予被告之原因（參
    偵卷第25頁），迄至原審僅就行使偽造文書部分訊問時，亦
    未指訴遭受被告詐欺（參原審卷第78頁），直至本院審理時
    方為如上之主張，是其於警詢時起至原審審理時既未認遭受
    被告詐欺，其時所述被告向其借款之事由，自無任何為誣陷
    被告而故為誇大不實陳述之可能，可認證人甲○○所述被告係
    以發生車禍、需賠償予他人之事由而向證人借款等節，當屬
    可採。況被告於另涉其他案件接受警詢時，即已表示係因車
    禍要處理而向證人甲○○借款之事（參偵卷第13頁），迄至本
    院準備程序初始、本院僅先就檢察官聲請簡易判決處刑之行
    使偽造文書犯行訊問而尚未諭知另涉詐欺犯嫌時，亦陳稱：
    當時確實有說因車禍急需支付和解金予他人，且已經支付和
    解金等語（參本院卷第54-55頁），經本院追問有無和解書
    時，方又改稱：和解金還未支付，是將3萬元用以支付父親
    生病的醫藥費，但借錢時是真的想要和解等仍為籌措和解金
    之表示（參本院卷第55-56頁），迄至本院審理時，始翻稱
    ：是以父親是植物人以及母親生病為由向甲○○借錢，借錢之
    前有因車禍要賠償予他人，但借錢時該車禍事件已處理好了
    等語，隨即又異稱：當時有以上開二種理由跟甲○○借錢等語
    ，嗣經本院質以何以歷次說法不同時，則再改稱：係以車禍
    急需賠償為由向甲○○借錢等語，亦可見被告就究竟係以何理
    由向證人甲○○借款一事，其說法竟能反覆不一，而被告於警
    詢及本院準備程序初始尚未認知有涉犯詐欺犯行之可能時，
    未即詳細構思或評估其行為之效果前所為之供述，自較為真
    實而可採，且與證人甲○○上開證述相符，更可認被告確以發
    生車禍、需賠償予他人之事由向證人甲○○借款，被告事後翻
    異前詞，所辯即無可採。至被告於上開向證人甲○○借款之時
    ，已無因車禍需賠償予他人之情事，業經被告自承如上，惟
    仍以之為由向證人甲○○借款，自係以虛偽之事由向甲○○借款
    無疑。
　③再被告係以偽簽「黃正傑」署名之方式偽造借據，且填寫不
    實之身分證字號及住址，向證人甲○○借款，業據本院認定如
    上，且被告於偵訊時即自承：會故意填寫不實的姓名、身分
    證字號及住址，是不想讓甲○○找到我，只有電話號碼是正確
    的，因為甲○○之前就知道，所以留的是正確的等語，再於本
    院準備程序時亦承稱：在借據上偽簽「黃正傑」的名字及填
    寫假的身分證字號及地址是因為怕還不出錢來，當時的想法
    是沒有要還錢的意思，且怕沒有錢還甲○○，借錢當下沒有跟
    甲○○說怕沒有錢還她，是因為怕她不借錢給我等語（參本院
    卷第54-56頁），迄至本院審理時仍承稱：會填寫不實的姓
    名、身分證字號及地址是怕被甲○○查到，怕沒有錢還她才留
    假資料等語（參本院卷第116-117頁），是被告假冒「黃正
    傑」之名義偽簽上開借據，甚而填載不實之身分證字號及地
    址，均係本於躲避甲○○向其追討債務，不欲甲○○可循身分證
    字號或地址而向其追索，可見被告自始即無返還上開借款予
    甲○○之意甚明，況被告迄今仍未返還上開借款予甲○○，亦據
    被告於本院審理時自承在卷（參本院卷第116頁），更可認
    被告自始即無還款之意願。　　
　④是被告既以「發生車禍、需賠償予他人之事」之虛偽不實理
    由告知告訴人，且假冒「黃正傑」之名義偽簽借據，甚而填
    載不實之身分證字號及地址，致告訴人誤認被告係「黃正傑
    」本人，且對於被告之清償意願等基礎事實之認知發生錯
    誤，而產生錯誤評估進而同意借款予被告，被告此部分所為
    ，自屬施用詐術無疑。 
　⑤被告雖另以其於109年4月8日至10日均曾傳LINE或電聯甲○○，
    惟均遭甲○○封鎖，且事後經警察建議不要主動聯繫甲○○，始
    未還款云云，然依卷附被告與甲○○之通訊軟體對話內容可知
    ：被告與甲○○於109年4月8日凌晨4時28分起直至翌日即同年
    月9日晚上11時2分許止，均有互相聯繫、且對話頻繁，甚且
    甲○○於109年4月8日晚上8時45分許尚要求被告如期以匯款之
    方式返還上開借款，被告並於109年4月9日上午11時16分許
    回覆將於隔日（即約定還款之109年4月10日）以匯款返還等
    情（參偵卷第49-53頁），另被告係109年4月14日方始接受
    員警詢問，有桃園市政府警察局婦幼隊調查筆錄附卷可憑（
    參偵卷第9-15頁），是被告於案發後之數日內，均能與甲○○
    聯繫，甚且於109年4月9日仍刻意表明欲如期還款，是被告
    若有還款之意，自可依約如期返還，豈有於109年4月14日接
    受警詢時尚未還款，且迄今仍未返還者，益徵被告自始即無
    還款之意無疑，被告上開所辯，自均無足採信。
　⑥基上可知，被告以虛偽不實理由向證人即告訴人甲○○借款，
    且告以虛假之姓名、身分證字號及地址，顯有詐欺取財之故
    意，並已為詐欺之行為，且致告訴人甲○○陷於錯誤而交付款
    項，足證被告確有詐欺取財之犯行。
　⒊綜上，本案被告所犯行使偽造私文書及詐欺取財犯行事證明
    確，應依法論科。
二、論罪科刑：
  ㈠核被告所為，係犯刑法第216 條、第210 條之行使偽造私文
    書罪及同法第339 條第1 項之詐欺取財罪。被告於借據上偽
    造「黃正傑」署名之行為，係偽造私文書之階段行為，其偽
    造之低度行為復為行使該等私文書之高度行為所吸收，均不
    另論罪。而被告所為行使偽造私文書之行為，是為遂行其詐
    欺取財之目的，係一行為觸犯數罪名之想像競合犯，應依刑
    法第55條前段規定，從一重之行使偽造私文書罪處斷。聲請
    意旨雖漏未論及被告涉犯刑法第339條第1項之詐欺取財罪部
    分，惟被告所為詐欺取財之事實與聲請簡易判決處刑書所載
    明之行使偽造私文書有想像競合之裁判上一罪關係，是被告
    此部分犯行已為檢察官起訴效力所及，且本院於審理時亦告
    知被告該項罪名，已給予被告辯明之機會而無礙其訴訟防禦
    權之行使，本院自得併予審究，特此指明。
　㈡被告前因妨害性自主案件，經臺灣板橋地方法院（現改制為
    臺灣新北地方法院）以92年少訴緝字第1 號判決處有期徒刑
    1 年確定（下稱甲案）；又因妨害性自主案件，經本院以92
    年度訴緝字第87號判決判處有期徒刑8 月、3 年6 月及8 年
    ，並定應執行有期徒刑12年確定（下稱乙案）；再因竊盜案
    件，經本院以92年度桃簡字第1370號判決判處有期徒刑3 月
    確定（下稱丙案）；復因偽造文書案件，經本院以93年度訴
    字第145 號判決判處有期徒刑10月確定（下稱丁案）；又因
    妨害兵役案件，經臺灣新北地方法院以92年度簡字第3789號
    判決處有期徒刑2 月確定（下稱戊案），上開甲、乙、丙、
    丁、戊案嗣經本院以96年度聲減字第4130號裁定就上開甲、
    丙、丁、戊案及乙案判處有期徒刑8 月部分依法減刑後，與
    不得減刑部分合併定應執行有期徒刑12年10月確定，被告經
    入監執行後於105 年8 月24日縮刑期滿執行完畢等情，有被
    告臺灣高等法院被告前案紀錄表在卷可參，其於徒刑執行完
    畢後，5 年以內故意再犯本件有期徒刑以上之罪，為累犯。
    本院衡酌上開前案與本案犯罪之類型、態樣、手段、所侵害
    法益及責任非難程度，及衡量本案之犯罪情節並無應量處最
    低法定刑、又無法適用刑法第59條酌減其刑規定之情形，依
    司法院釋字第775 號解釋，縱加重其最低本刑，仍符合罪刑
    相當原則，爰依刑法第47條第1 項規定加重其刑。 　
三、撤銷改判之理由及本院量刑之依據：
  ㈠原審經審理結果，認被告犯行使偽造私文書罪之事證明確，
　　並審酌被告偽造借據作為借款憑據，所為非是，考量被告之
    犯罪動機、目的、手段與所生損害；衡以被害人到庭陳稱：
    希望判重一點等語；及被告自述高中畢業之智識程度、家庭
    經濟狀況勉持等一切情狀，量處有期徒刑3月，並諭知如易
    科罰金以1,000 元折算一日等情，固非無見。惟：被告另犯
    有刑法第339條第1項之詐欺取財罪，業經認定如前，原審就
    事實及論罪部分未就此加以認定，自有未洽。且行為人犯後
    悔悟之程度，是否力謀恢復原狀或與被害人達成和解，及其
    後是否能確實履行和解條件，以彌補被害人之損害，均攸關
    於法院判決量刑之審酌，且基於「修復式司法」理念，國家
    亦有責權衡被告接受國家刑罰權執行之法益與確保被害人損
    害彌補之法益，務必使二者間在法理上力求衡平。被告於原
    審判決以後，固於本院準備程序時與告訴人甲○○達成和解（
    參本院卷第55頁），惟迄今仍未依約履行，有本院辦理刑事
    案件電話查詢紀錄表1份在卷可憑，且被告於本院審理時否
    認詐欺取財之犯行，犯後態度不佳，量刑基礎已有變更，原
    審未及審酌上述科刑情狀，亦有未當。原審判決既有上開事
    實認定、適用法則違誤以及量刑失當等可議之處，檢察官循
    告訴人之請求，以原審量刑過輕為由提起上訴，為有理由，
    應由本院將原審判決撤銷改判。 
  ㈡爰以行為人之責任為基礎，審酌被告因一時貪念，冒用「黃
    正傑」名義偽簽借據，詐得告訴人甲○○交付之3萬元，不僅
    足生損害於「黃正傑」，亦造成告訴人受有財產上的損害，
    所為應予非難，惟被告犯後坦承部分犯行，又雖已與告訴人
    達成和解，惟迄今仍未依約履行，並衡酌其本次犯罪動機、
    目的、手段、告訴人所蒙受之損害程度，暨其自述高中畢業
    之智識程度及勉持之家庭經濟狀況等一切情狀，量處如主文
    所示之刑，並諭知易科罰金之折算標準。　
四、沒收：
  ㈠偽造之印章、印文或署押，不問屬於犯人與否，沒收之，刑
    法第219條定有明文，經查，被告於借據上之「黃正傑」署
    名5 枚，不問屬於被告與否，均應依刑法第219 條之規定宣
    告沒收。至被告偽造之借據，既已向告訴人甲○○行使，並經
    收受，則該偽造之私文書已非屬被告所有，爰不予宣告沒收
    。 
　㈡次按犯罪所得，屬於犯罪行為人者，沒收之；於全部或一部
    不能沒收或不宜執行沒收時，追徵其價額，刑法第38條之1 
    第1 項前段、第3 項亦有明文。經查，被告詐騙告訴人所獲
    取之3萬元，核屬被告之犯罪所得，復未據扣案，即應依上
    開規定宣告沒收，並於全部或一部不能沒收或不宜執行沒收
    時，追徵其價額。
據上論斷，應依刑事訴訟法第455條之1第1項、第3項、第369條
第1項前段、第364條、第299條第1項前段，判決如主文。
本案經檢察官林郁芬提起公訴、檢察官李信龍到庭執行職務。
中    華    民    國   111    年     3    月    11    日
                  刑事第十三庭  審判長法  官  潘怡華                         法  官  王兆琳
                                       法  官  簡方毅
以上正本證明與原本無異。
不得上訴。
                                       書記官  蔡紫凌
中    華    民    國   111    年     3    月    11    日
附錄本案論罪科刑法條
中華民國刑法第210條
（偽造變造私文書罪）
偽造、變造私文書，足以生損害於公眾或他人者，處5年以下有
期徒刑。

中華民國刑法第216條
（行使偽造變造或登載不實之文書罪）
行使第210條至第215條之文書者，依偽造、變造文書或登載不實
事項或使登載不實事項之規定處斷。

中華民國刑法第339條
（普通詐欺罪）
意圖為自己或第三人不法之所有，以詐術使人將本人或第三人之
物交付者，處5年以下有期徒刑、拘役或科或併科50萬元以下罰
金。
以前項方法得財產上不法之利益或使第三人得之者，亦同。
前二項之未遂犯罰之。